臺灣高雄地方法院刑事判決　　　　　　　　　　　　九十一年度易字第二八五號
　　公　訴　人　臺灣高雄地方法院檢察署檢察官
　　被　　　告　乙○○
　　選任辯護人　黃勇雄
右列被告因恐嚇案件，經檢察官為不起訴處分（九十一年度偵字第一八八九號）後，
告訴人聲請再議，由台灣高等法院高雄分院檢察署檢察長以九十一年度上聲議字第一
一五號命令發回，經檢察官續行偵查後提起公訴（九十一年度偵續字第一三六號），
，本院判決如左：
    主  文
乙○○以加害生命、身體之事，恐嚇他人，致生危害於安全，處拘役貳拾日，如易科
罰金，以參佰元折算壹日。
    事  實
一、乙○○與陳德順係兄弟關係，緣二人於民國九十年九月二十六日因故發生肢體衝
    突，並均受有傷害（另案由台灣高雄地方法院九十一年易字第一四一○號審理中
    ），陳德順之子女丙○○、甲○○、戊○○及丁○○等人聞訊後，於翌（二十七
    ）日下午二時二十分許，前往乙○○位在高雄市○鎮區○○路三二六之一號住處
    前，欲詢問其父陳德順與乙○○發生爭執之原因，雙方因而發生口角爭執，後丙○○等人旋即返回高雄市○鎮區○○路三一五號住處，乙○○因而心生不滿，先
    以電話通知其子陳金檳（陳金檳恐嚇危安部分已為不起訴處分確定）返回其上址
    住處，而於同（二十七）日下午二時四十五分許，乙○○持掛有刀柄之木棍乙支
    （下稱長柄刀），偕同陳金檳等人前往陳德順上開住處前，找丙○○等人理論，
    雙方再起口角爭執，乙○○竟基於恐嚇危害安全之犯意，持上開長柄刀胡亂揮舞
    ，並作勢砍人狀，致在場與陳金檳理論之丙○○、甲○○，及在上址陳德順住處
    大門後方之戊○○、丁○○等四人見狀而心生畏怖，致生危害於安全。
二、案經戊○○、丁○○訴由高雄市政府警察局前鎮分局報請暨丙○○、甲○○告訴
    台灣高雄地方法院檢察署檢察官偵查起訴。
    理  由
一、訊據被告乙○○固坦承確有於九十年九月二十六日與其弟陳德順發生肢體衝突，
    雙方均受有傷害，而於翌（二十七）日下午二時二十分許，陳德順之子女丙○○
    、甲○○、戊○○及丁○○等人，因上開事故，前來其上址住處找其理論，雙方
    因而發生口角爭執，待丙○○等人返回前開陳德順住處，其即以電話通知其子陳
    金檳返家，並於九十年九月二十七日下午二時四十五分許，前往前開陳德順住處
    與丙○○等人理論，雙方再起口角爭執等事實不諱，惟矢口否認有何恐嚇犯行，
    辯稱：伊當時係因受到丙○○等人言詞恐嚇，才通知伊子陳金檳趕往現場理論，
    當時伊並無攜帶任何刀械物品，亦持刀械揮舞作勢砍人，而恐嚇丙○○等人云云
    。惟查：
  (一)右揭事實，業據證人即告訴人戊○○及丁○○於警訊及偵、審時、證人即告訴人
    丙○○及甲○○於偵查時證述甚詳，其等證稱：於九十年九月二十六日，伊等父
    親與被告發生衝突，並受有傷害，所以於翌（二十七）日下午二時二十分許，伊
    等即前去被告住處，欲問明發生衝突之原因，但被告態度不佳，並自屋內門旁拿
    出一木棍，該木棍前端有刀柄，伊等見狀認為已無法與被告溝通，即返回住處，
    後被告偕同其子陳金檳等人前來伊等住處一直按門按，因見被告仍持該長柄刀子
    ，所以伊等即先報警，待警方到達後，由丙○○及甲○○二人出去向警方說明原
    由，而戊○○及丁○○則在住處大門後，雙方再度發生口角爭執，陳金檳即自被
    告處拿取該長柄刀子，欲砸車但並沒有真的砸車，後被告再自陳金檳處拿取該長
    柄刀子揮舞，並作勢欲砍人狀，使伊等感到非常害怕，後陳金檳揚稱如他父親掉
    一根頭髮、或有怎樣，則將對伊等不利等語後，被告等人才離去等語，證人即在
    場目擊之被告乙○○之妹、陳德順之姐陳素月於偵查時到庭證稱：當天伊路經該
    處，見乙○○拿一支草刀在揮舞，是乙○○拿草刀揮舞，陳金檳係站在乙○○前
    面，當時有二位員警在現場，伊未見陳金檳出手傷人，亦未聽到乙○○講什麼，
    而陳金檳當時很兇，講什麼伊已記不清楚，且未注意乙○○有無將草刀交給陳金
    檳等語。復參以被告確有長柄刀乙支，於九十年九月七日及同年十一月二十日持
    該長柄刀在外，此為被告所不否認，並有照片三張在卷足憑；雖被告於偵查及本
    院審理時辯稱：因伊住處附近有狗，故持之欲打狗云云，惟被告係因住處附近有
    狗，為打狗驅狗之用，則被告豈會持前端掛有刀柄之木棍以為打狗，而可能致使
    狗受有傷害，並因而遭人非議？且觀之九十年十一月二十日所拍攝照片，並有鄰
    人為阻止被告狀，是被告苟為打狗而持該長柄刀，則衡情該鄰人焉會有為阻止被
    告之行為？是被告所辯持該長柄刀係為打狗云云，顯係事後推諉之詞，不足採信
    。又參以被告與告訴人丙○○等人之父陳德順於九十一年九月二十六日確發生肢
    體衝突，雙方均受有傷害，而於翌（二十七）日下午二時二十分許，陳德順之子
    女即告訴人丙○○、甲○○、戊○○及丁○○等人，因上開事故，前去被告上址
    住處找其理論，雙方因而發生口角爭執，並於告訴人等返回住處後，被告偕同其
    子陳金檳於九十年九月二十七日下午二時四十五分許，前往上開陳德順住處與告
    訴人等理論，雙方再起口角爭執等情，此為雙方所不爭執，並有錄音光碟片、錄
    音譯文乙份、及檢察官於九十一年七月二十五日勘驗筆錄附卷可稽。綜據上述事
    證以觀，被告確有於九十年九月二十七日下午二時四十五分許，在高雄市○鎮區
    ○○路三一五號告訴人等住處前，基於恐嚇危害安全之犯意，持上開長柄刀胡亂
    揮舞，並作勢砍人狀，致在場之告訴人丙○○、甲○○，及在上址住處大門後方
    之告訴人戊○○、丁○○等四人見狀而心生畏怖，致生危害於安全乙節，堪予認
    定。是被告所辯上情，應屬事後卸責之詞，尚難採信。
  (二)雖被告辯稱：告訴人之母陳孫望於七十三年間將所有坐落高雄市○鎮區○○路三
    二七巷二弄一之三號房地無償贈與證人陳素月之女顏淑惠，且現為證人陳素月住
    居使用，顯見證人陳素月係因告訴人之母對其有恩，而出庭作證坦護告訴人，是
    其證詞顯有偏頗，不足引為不利被告之證據云云，並提出高雄市土地登記謄本乙
    份為證。而告訴人陳稱：該不動產係因遵奉祖母生前之意，將原屬於陳素月之不
    動產物歸原主，並無額外恩情等語，是告訴人之母陳孫望係因遵奉先人之意、或
    係其他原因，而無償贈與該不動產於證人陳素月之女顏淑惠，尚非無疑。縱認告
    訴人之母陳孫望係自行贈與該不動產，惟證人陳素月係為被告乙○○之妹、告訴
    人之父陳德順之姐，即與被告及告訴人之父陳德順均屬至親，則證人陳素月豈會
    因告訴人之母陳孫望曾於七十三年間，即距於九十一年六月十四日出庭作證時已
    有十八年之久，贈與房屋予其女顏淑惠，因認告訴人之母有恩於她，而出庭作證
    故意誣諂與其並無任何糾紛且為其至親之被告之理？是證人陳素月之證詞自堪信
    屬真實。至證人即到場執行勤務之員警劉耀輝於偵查時證稱：伊到現場時見兩家
    正在爭吵，因時間已久，故不記得是否有人拿刀或棍子，但伊記得當天沒有發生
    流血事件，而伊有看到陳金檳在場，當時陳金檳好像沒有拿東西等語，及證人即
    到場執行勤務之員警邱奕合於偵查時證陳：因事隔太久了，對於本件沒有印象等
    語，而證人即員警劉耀輝及邱奕合係於九十一年六月二十七日到庭作證，距案發
    時已有約九個月之久，且衡情警方平日勤務繁忙，並大多係處理爭執事故，是尚
    難僅據證人劉耀輝及邱奕合對於本件發生過程之細節，因事隔已久而不復忘記，
    即為被告有利之認定，均附此說明。
二、按刑法恐嚇危害安全罪固不以發生客觀之實害為要件，倘僅以惡害相通知，不論
    其係以言語、文字、舉動為之，只須使受通知人心生畏懼之感，而有危害生命、
    身體之虞即為已足。核被告乙○○所為，係犯刑法第三百零五條之恐嚇危害安全
    罪。被告以一恐嚇危安行為，使告訴人丙○○、甲○○、戊○○及丁○○等人同
    時受害，觸犯數個構成要件相同之罪名，為想像競合犯，應僅論以一恐嚇危害安
    全罪。爰審酌被告並無犯罪前科，品行非劣，遇事不以理性溝通，竟持刀揮舞並
    作勢砍人，以為恐嚇告訴人等，影響個人之安全，並徒增社會暴戾之氣，犯罪之
    手段、目的，及犯罪態度等一切情狀，量處如主文所示之刑，並諭知易科罰金之
    折算標準，以資懲儆。
據上論斷，應依刑事訴訟法第二百九十九條第一項前段，刑法第三百零五條、第五十
五條、第四十一條第一項，罰金罰鍰提高標準條例第一條前段、第二條，判決如主文
。
中      華      民      國      九十一    年      九    月    二十五    日
                                臺灣高雄地方法院刑事第六庭
                                    法  官  洪榮家
右正本證明與原本無異。
如不服本判決，應於判決送達後十日內，向本院提出上訴狀。
                                    書記官   陳寰瑛
中      華      民      國      九十一    年      九    月    二十五    日
附錄本案論罪科刑法條全文：
刑法第三百零五條：
  以加害生命、身體、自由、名譽、財產之事，恐嚇他人致生危害於安全者，處二年
  以下有期徒刑、拘役或三百元以下罰金。
